【裁判字號】    89,家抗,63
【裁判日期】    890725
【裁判案由】    離婚等
【裁判全文】
臺灣高等法院臺中分院民事裁定          八十九年度家抗字第六十三號
    抗  告  人  乙○○
    送達代收人  邱垂勳律師
右抗告人因與相對人甲○○間請求離婚事件，對於臺灣彰化地方法院中華民國八十九
年六月一日八十九年度婚字第二○一號所為裁定提起抗告，本院裁定如左：
      主      文
原裁定廢棄。
      理      由
一、按「婚姻無效或撤銷婚姻，與確認婚姻成立或不成立及離婚或夫妻同居之訴，專
    屬夫妻之住所地或夫、妻死亡時住所地之法院管轄。但訴之原因事實發生於夫或
    妻之居所地者，得由各該居所地之法院管轄。」「夫妻之住所，由雙方共同協議
    之；未為協議或協議不成時，得聲請法院定之。法院為前項裁定前，以夫妻共同
    戶籍地推定為其住所。」民事訴訟法第五百六十八條第一項及民法第一千零二條
    分別定有明文。
二、抗告意旨略以：本件抗告人與相對人間並無共同之住所，且未為協議夫妻之住所
    。依上開民法之規定，應無法定夫妻住所之適用。而原法院竟仍認應依修正前之
    民法規定以相對人現戶籍地址為本件離婚事件之專屬管轄法院，有適用法律錯誤
    之處。另抗告人現與女兒居住於彰化縣，相對人除曾前往抗告人母女之現居住地
    探視，並於八十七年十月間與抗告人書立協議書，承諾願每月給付生活費及前來
    陪同女兒到醫院作復健。惟相對人竟嗣後食言而未曾再度前往抗告母女現居住所
    地探視或給付生活費用，故認自八十七年十月間起，相對人對於抗告人未履行雙
    方所簽立之協議書承諾，而有遺棄抗告人在繼續狀態中之裁判離婚原因事由。是
    以相對人未履行承諾之遺棄原因事實，確實發生在抗告人之居所地，故彰化地方
    法院應有管轄權，求為廢棄原裁定等語。
三、民法第一千零二條之規定業於八十七年六月十七日修正公布，是有關夫妻住所之
    認定，自應適用前開民法新修正之規定，核先敘明。本件抗告人於起訴時並未指
    述相對人於八十七年十月份之前有何遺棄之事實，而係以其與抗告人於八十七年
    十月間協議後竟未履行該承諾，而認其始有惡意遺棄之事實。查前開抗告人所主
    張之事實，業據其提出戶籍謄本及協議書影本各一份附卷可憑。而相對人於抗告
    人遷居至彰化及其雙方所生之長女出生後，既曾前往抗告人母女之現居住地探視
    抗告人母女並與抗告人書立協議書，則應可認在此之前相對人尚無惡意遺棄之事
    實。惟在雙方協議後，相對人竟未依約履行協議，抗告人始認自協議書簽訂之後
    相對人有遺棄抗告人之事實，而該事實之發生地自應係抗告人母女所現居住地即
    彰化縣無誤。是依前開民事訴訟法第五百六十八條第一項後段之規定，原法院依
    法即有管轄權，自應就本件離婚事由之有無為實體上之審查，而原法院未察，竟
    以裁定將本件移送至臺灣高雄地方法院即有未當。抗告人抗告論旨，指摘原裁定
    不當即有理由，應由本院廢棄原裁定，而由原審法院為適法之審認。
四、據上論結，本件抗告為有理由，依民事訴訟法第四百九十二條第二項，裁定如主
    文。
中      華      民      國    八十九    年      七      月    二十五    日
~B1家事法庭審判長法  官  陳照德
~B2              法  官  蔡王金全
~B3              法  官  曾謀貴
右為正本係照原本作成。
如不服本裁定應於裁定送達後十日內向本院提出抗告理由狀（須按他造人數附具繕本
），並繳納抗告裁判費新臺幣肆拾伍元及送達用雙掛號郵票拾份（每份拾肆元）。
~B                書記官  林振甫
中      華      民      國    八十九     年       七      月   二十六   日
                                                                        Ｈ


司法院資訊處製作；財團法人民間司法改革基金會備份。
